【裁判字號】    98,訴,628
【裁判日期】    980810
【裁判案由】    清償債務
【裁判全文】
臺灣臺北地方法院民事判決               98年度訴字第628號
原      告  丙○○
            鴻長實業有限公司
上列一人
法定代理人  甲○○    住臺北市.
                      居臺北市.
                        28號.
上列二人共同
訴訟代理人  李勝琛律師
            王宇晁律師
被      告  乙○○    住台北市.
上列當事人間清償債務事件，本院於民國九十八年七月十六日言
詞辯論終結，判決如下：
    主  文
被告應給付原告鴻長實業有限公司新台幣貳拾萬柒仟玖佰陸拾
陸元。
被告應自民國98年7月1日起至民國100年8月31日止，按月於每月
末日給付原告鴻長公司新台幣壹萬玖仟捌佰拾元。
被告應給付原告丙○○新台幣拾壹萬伍仟元及自民國97年7月1
日起至清償日止，按年息5%計算之利息。
被告應自民國97年7月1日起至民國124年8月31日止，按月於每月
末日給付原告丙○○新台幣壹萬元，及各自次月一日起至各期清
償日止，按年息5％計算之利息。
原告其餘之訴駁回。
訴訟費用由被告負擔。
本判決第一項於原告鴻長實業有限公司以新台幣捌萬元為被告供
擔保後，得假執行。
本判決第二項所命各期給付，於原告鴻長實業有限公司以每期新
台幣陸仟柒佰元為被告供擔保後，得為各該期之假執行。
本判決第三項於原告丙○○以新台幣壹拾萬伍仟元整為被告供擔
保後，得假執行。
本判決第四項所命各期給付，於原告丙○○以每期新台幣仟肆
佰元為被告供擔保後，得為各該期之假執行。
原告其餘假執行之聲請駁回。
    事  實  及  理  由
壹、程序事項：
    按訴狀送達後，原告不得將原訴變更或追加他訴，但擴張或
    縮減應受判決事項之聲明者，不在此限，民事訴訟法第255
    條第1項第3款定有明文。原告於民國97年11月4日提起民事
    訴訟請求：1.原告丙○○給付新台幣（下同）3,595,000元
    ，及自97年7月1日起至清償日止，按年息5%計算之利息；2.
    原告鴻長實業有限公司（以下簡稱鴻長公司）給付158,664
    元，及自98年3月1日起至100年8月31日止，以一個月為一期
    ，共分30期，按月於每期最末日給付原告鴻長公司19,833元
    。嗣於98年4月2日減縮第1項之請求本金為3,575,000元；復
    於98年7月16日言詞辯論審理時，變更第2項聲明為，被告應
    給付原告鴻長公司237,996元及自98年7月1日起至100年8月
    31 日止，以一個月為一期，共分26期，按月於每期最末日
    給付原告鴻長公司新台幣19,833元。原告上開變更，就第一
    項部分核屬減縮聲明事項，就第二項部分則僅為表述方式不
    同，實質並無差異，揆諸前開規定，應予准許。
貳、實體事項：
一、原告起訴主張：
  (一)被告乙○○以預借薪資為由，於95年9月間向原告鴻長實業
    有限公司（以下簡稱鴻長公司）借款新台幣（下同）
    1,000,000元，並自95年9月31日起至97年3月31日止，分19
    期自被告乙○○之每月薪水中按月扣除19,833元 (其中
    16,667元為本金，2,666元為利息，500元為每月需支付之中
    小企業貸款手續費)。嗣被告於97年4月19日離職時承諾，剩
    餘款項將每月匯款19,833元至鴻長公司指定帳戶，分41期返
    還，惟其後僅返還3期，尚有本金633,326元尚未返還鴻長公
    司；此外被告尚須負擔自97年7月1日起，依6%年利率計算之
    已到期部分利息及每月500元手續費。被告雖以鴻長公司尚
    積欠其母親張林璧霞借款850,000元未為清償抗辯，惟鴻長
    公司並未積欠張林璧霞借款，縱有積欠情事被告亦非債權人
    ，不得據此以為拒絕清償之主張。縱張林璧霞生前有出具委
    任書予被告，然張林璧霞業已於98年5月4日過世，其權利應
    由全體繼承人繼承，被告不得單獨行使張林璧霞之權利；被
    告又主張，於鴻長公司依法提供相關財務報表予被告前拒絕
    清償，然被告所主張與清償債務，非本於同一之雙務契約，
    被告自不得據此為由拒絕清償。
  (二)又被告曾分次向原告丙○○借款，共計3,900,000元，並承
    諾自92年3月起每月至少還款1萬元，被告乙○○除於92年11
    月至93年2月及95年8月至97年4月間曾中斷還款外，其餘每
    月均還款10,000或5,000元，迄今僅還款325,000元，尚積欠
    本金3,575,000元，及按年利率5%計算之法定利息。被告抗
    辯其中1,087,000元係因贈與而交付，然此項借款，雙方曾
    簽立借據為證，若原告係以贈與之意思而交付上開款項，自
    無可能於91年5月26日時請求被告簽立上開借據，而被告亦
    不可能同意簽立上開借據，並依約陸續還款，迄97年底從未
    有任何爭執。本件原告丙○○陸續借款予被告，本應於91年
    間返還，惟因被告財務困難，一再變更還款方式及還款金額
    ，甚至停止清償，原告丙○○於97年9月12日發函催告，迭
    經催討，均置之不理；被告另積欠金融機構3,302,015元並
    依消費者債務清理條例進行前置協商程序，被告客觀上已再
    不可能有財務好轉之時及依約還款之能力，且簽立借據迄今
    已近7年仍無法償還，此均非簽立系爭借據時所得預料，且
    依原有效果亦顯失公平，爰依民法第227條之2第1項、第487
    條規定請求被告如數返還。
  (四)聲明：1.被告應給付原告丙○○3,575,000元，及自民國97
    年7月1日起至清償日止，按年息5%計算之利息。2.被告應給
    付原告鴻長實業有限公司237, 996元，及自98年7月1日起至
    100年8月31日止，以一個月為一期，共分26期，按月於每期
    最末日給付原告鴻長實業有限公司19,833元。3.願供擔保以
    代釋明，請准宣告假執行。
二、被告則抗辯：
  (一)被告為鴻長公司股東，該公司未曾依公司法第20條將營業報
    告書、財務報表及盈餘分派或虧損撥補等資料提供於本人，
    影響本人之股東權益。被告於97年4月19日離職後，鴻長公
    司貸與之款項，已非員工借款而為股東借貸，並發現該公司
    貸予其他股東之款項高達1,050萬元，鴻長公司違反公司法
    第15條，並於要求被告返還借款同時，不願對其他股東借貸
    1,050萬元之部份有所交代，實屬無理。再者，鴻長公司積
    欠訴外人張林璧霞借款850,000元，被告受其委託催討此筆
    債務，鴻長公司於2月24 日還款442,896元後，尚餘407,104
    元未為返還，爰依民法第334條，據此以為抵銷。
  (二)至於被告向原告丙○○借款部分，雙方曾於借據中載明被告
    於財務狀況好轉後為大額之清償等語，並經丙○○同意，被
    告至今生活困頓，其要求被告於5日內返還全部之借款，實
    屬無理；且其中1,087,000元為原告丙○○自願資助之款項
    並非借款，且此款項原告丙○○係交予訴外人甲○○，被告
    未曾經手，借據所載之金額3,900,000元，亦為被告估計當
    時原告借貸及資助金額之概數。被告並未允諾於91年間還款
    ，原告丙○○並於95年8月間主動告知可先停止還款；原告
    認被告有破產危機，然此係原告主觀認定，若原告堅決主張
    本人已有破產之事實，財務好轉已不可能，則依據民法第
    225條，本人已因不可歸責於己之事實，致給付不能，自當
    免除給付之義務。並聲明：原告之訴及假執行均駁回；訴訟
    費用由原告負擔。
三、兩造不爭執事項：
  (一)被告於91年5月26日簽署借據，借據上記載被告向原告丙○○借款共3,900,000元，因財務困難之因素，暫時無法全額
    償還，惟經雙方協議後，同意自92年3月起每月至少清償1
    萬元，並承諾於財務狀況好轉後為大額之清償等語。然被告
    自97年7月起即未依約還款，迄今僅還款325,000元。
  (二)被告於95年9月間向原告鴻長公司借貸1,000,000元，原告鴻
    長公司自95年9月30日起至97年3月31日止，已分19期自被告
    每月薪資中扣款19,833元 (其中16,667元為本金、2,666 元
    為利息、500元為每月應支付之中小企業貸款手續費)，共計
    扣款376,827元。
  (三)被告於97年4月15日自原告鴻長公司離職時曾簽署借據表示
    ，剩餘之款項自97年4月30日起至100年8 月31日止，分41期
    、每期19,833元，由被告按期於每月月底匯款至原告鴻長公
    司指定之帳戶；惟被告僅清償3期，自97 年7月起均末依約
    還款，尚欠本金633,326元及自97年7月1日起之利息、手續
    費未清償。
  (四)原告於97年9月12日以律師函催告被告於五日內返還原告鴻
    長公司753,654元 (含利息)、返還原告丙○○3,595,000元
    等借款。
  (五)被告為原告鴻長公司之股東，同時於97年4月19日前為原告
    鴻長公司之受僱員工；被告並於98年6月1日已經將他在鴻長
    公司的所有股權轉讓給甲○○，被告已非鴻長公司之股東。
    。
  (六)雙方就被告所提出之訴外人張林璧霞委任書真正部分，不為
    爭執。
四、鴻長公司借款部分
  1.被告於95年9月間向原告鴻長公司借貸1,000,000元，原告在
    職期間曾按月自薪水中扣款19,833元(其中16,667元為本金
     、2,666元為利息、500元為每月應支付之中小企業貸款手
    續費)償還，共計扣款376,827元，被告於97年4月15日自原
    告鴻長公司離職時曾簽署借據表示，剩餘之款項自97年4月
    30日起至100年8月31日止，分41期、每期19,833元，由被告
    按期於每月月底匯款至原告鴻長公司指定之帳戶；惟被告僅
    清償3期，自97年7月起均末依約還款，尚欠本金633,326元
    及自97年7月1日起之利息、手續費未清償，此為兩造所不爭
    執。是以依兩造約定之清償方式，被告尚未清償部分，包含
    至本件言詞辯論終結時止已到期部分12期（即97年7月至98
    年6月）每期19,833元，合計237, 996元，以及未到期部分
    26期，自98年7月起算，每月為一期，每期19,833元，至100
    年8月31日始全部清償完畢。
  2.被告對積欠上開款項固不爭執，然以被告身為原告鴻長公司
    股東，惟原告鴻長公司未曾依公司法交付財務報表，亦未曾
    告知公司盈虧、財務狀況，其股東權益受有損害為由，拒絕
    清償對原告鴻長公司所負借款。然查，被告若認為鴻長公司
    帳目不清，有深入瞭解其營運狀況之必要，自可基於其股東
    之身分，依法行使其權利。惟民法第264條關於同時履行抗
    辯，係以因契約互負對待給付義務者為限，被告對原告鴻長
    公司所負債務係來自其借款契約，而原告鴻長公司縱對被告
    負有任何債務，亦係基於股東權關係，二者間並非同一契約
    ，更無對待給付關係，被告執原告鴻長公司未能清楚交代帳
    務為由拒絕清償借款，尚非有據。
  3.被告另以鴻長公司積欠原告之母（亦為原告鴻長公司負責人
    甲○○之母）訴外人張林壁霞850,000元，訴外人張林壁霞
    業已授權被告對原告鴻長公司追討此筆債務並用以抵銷被告
    對鴻長公司之債務，並提出委任書為證。原告鴻長公司固不
    爭執委任書之真正，然否認有積欠訴外人張林壁霞任何款項
    ，並辯稱張林壁霞之權利應由全體繼承人共同行使，原告無
    權單獨行使。
        按二人互負債務，而其給付種類相同，並均屆清償期者
    ，各得以其債務，與他方之債務，互為抵銷，此為民法第
    334條所明文，是以被告得用以抵銷者，僅原告鴻長公司對
    被告所負債務，不包含原告鴻長公司對他人所負債務，且被
    告主張抵銷者，須就其主動債權之存在負舉證之責。訴外人
    張林壁霞98年3月9日出具之委任書記載「茲委任乙○○先生
    代本人向鴻長實業有限公司追索未償還之借款餘額新台幣
    407,104元，並同意乙○○先生以此款項用以抵銷其向鴻長
    實業有限公司之借款」，此委任書僅表示委任被告代為追討
    欠款，並未明確表示將訴外人張林壁霞對原告鴻長公司之債
    權讓與被告，縱以訴外人張林壁霞同意被告以該債權抵銷一
    語從寬認定張林壁霞確有將該債權讓與被告之意，被告仍須
    就訴外人張林壁霞對原告鴻長公司確有407,104元之借款債
    權存在負舉證之責。
        經查，被告主張訴外人張林壁霞對原告鴻長公司此筆借
    款債權，係於97年1月14日提轉匯入原告鴻長公司帳戶，訴
    外人甲○○致母親張林壁霞之信函亦提及「我因為公司年初
    需要一筆周轉金而向您借款900,000元，原本答應於8月底前
    要還給您... 」，並陳稱訴外人甲○○因原告鴻長公司周轉
    需要，多年來多次向訴外人張林壁霞借款，基於母女之情皆
    未立字據，以張林壁霞之認知，借給甲○○等同借給鴻長公
    司，由訴外人張林壁霞之存摺顯示，張林壁霞與原告鴻長公
    司間之資金往來或經由原告鴻長公司帳戶，或經由訴外人甲○○帳戶，並非一定（被告98年7月9日民事答辯狀四），並
    提出甲○○信函、張林壁霞存摺為證。按訴外人甲○○雖為
    原告鴻長公司負責人，然於對外法律關係上，原告鴻長公司
    與訴外人甲○○究為不同之權利主體，縱訴外人甲○○借款
    係提供原告鴻長公司周轉用，亦不能認為即當然屬原告鴻長
    公司之債務。依被告所提出之甲○○致母親函，係明確表示
    「我因為公司年初需要一筆周轉金而向您借款900,000元...
    」，其文義顯示借款人為訴外人甲○○而非原告鴻長公司，
    至於訴外人甲○○取得款項後再提供鴻長公司使用，則屬另
    一法律關係，是以此一信函不僅不能證明原告鴻長公司有向
    訴外人張林壁霞借款，反而顯示向訴外人張林壁霞借用此筆
    款項者係訴外人甲○○而非原告鴻長公司。至於訴外人張林
    壁霞之存摺，雖於97年1月14日有一筆900,000元款項提轉匯
    入000000000000000帳戶，然無從認定此一帳戶即為原告鴻
    長公司帳戶；縱此一帳戶確為原告鴻長公司帳戶，與上開訴
    外人甲○○之信函內容對照以觀，解釋為訴外人甲○○向訴
    外人張林壁霞借款，而指示訴外人張林壁霞逕行轉入原告鴻
    長公司帳戶以供周轉，亦無違背，是以就此一存摺，亦無從
    證明此筆借款之主體即為原告鴻長公司而非訴外人甲○○。
    依上開說明，被告應對訴外人張林壁霞確對原告鴻長公司有
    此筆債權一節負舉證之責，然被告所提出之證據，尚不足使
    本院形成此筆借款之借款人為原告鴻長公司之心證，依舉證
    責任分配之法則，應認為訴外人張林壁霞對原告鴻長公司並
    無此筆債權存在，從而，原告以此筆債權主張抵銷，即屬無
    據。
  4.被告既自承確有積欠原告鴻長公司上述款項，其所執以拒絕
    付款或抵銷之事由復無從認為有據，從而，原告鴻長公司依
    借款關係請求被告給付237,996元及自98年7月1日起至100年
    8 月31日止，以一個月為一期，共分26期，按月於每期最末
    日給付原告鴻長公司新台幣19,833元，為有理由，應予准許
    。
五、丙○○借款部分
  1.原告丙○○主張被告迄90年4月為止向原告丙○○借貸之款
    項包括1,903,000元、1,200,000元、1,087,000元，總計
    4,190,000元，被告於91年5月26日簽署借據，承認當時尚積
    欠3,900,000元，然被告迄今僅還款325,000元，並提出借據
    為證；被告對於其確有簽署上開借據，以及其就對原告丙○○之借款債務迄今僅還款325,000元固不爭執，然辯稱其中
    1,087,000元係原告丙○○自願資助，屬贈與而非借款，且
    借據上載明於財務狀況好轉後為大額之清償，惟被告目前財
    務狀況極差，原告丙○○目前自不得請求償還全部餘額。
  2.就1,087,000元究屬贈與或借款一節，被告主張訴外人甲○○於83年間召集家族會議（被告並未參與），商討各兄弟姊
    妹依個人能力資助被告償還債務，當時並無要求被告償還之
    意，原告丙○○每月交付訴外人甲○○代為償還被告債務，
    被告嗣後始知悉此事，1,087,000元之數目亦係97年4月取得
    帳簿後統計得出（98年2月19日被告答辯狀二）云云。然查
    ，被告於91年5月26日簽署借據，借據上記載被告向原告丙○○借款共3,900,000元，因財務困難之因素，暫時無法全
    額償還，惟經雙方協議後，同意自92年3月起每月至少清償1
    萬元，並承諾於財務狀況好轉後為大額之清償等語，此有兩
    造均不爭執為真正借據在卷可稽（本院卷第29、123頁）。
    被告既親自於借據上簽名用印，復自陳借據所載3,900,000
    元之金額係基於兄弟情誼，相信原告丙○○所言借據只為向
    其妻有所交代，因而自願將原告丙○○自願資助部分併入借
    款金額等語（被告98年3月10日民事答辯狀三），足見
    3,900,000元此一金額係被告自行計算得出，將1,087,000元
    納入借款金額亦係出於被告自願。若如被告所言，該借據僅
    係為向原告丙○○之妻子交代，被告自可據實填寫，並無須
    原告丙○○自願資助之1,087,000元納入被告應償還範圍之
    理，是以被告此一抗辯尚無可採。借據文義既已明確表示被
    告對3,900,000元均有償還義務，則無論款項交付之初雙方
    有無明確約定被告須返還，於91年5月26日借據簽立時，雙
    方顯然已對1,087,000元亦屬借款，被告日後應予返還一節
    達成合意，被告既未能舉證證明雙方日後另有合意免除被告
    就1,087,000元部分之償還義務，自應依雙方於91年5月26
    日之合意，認為該1,087,000元亦屬借款。至於被告稱原告
    丙○○過去數年基於兄弟情誼對還款期限、數額多所通融，
    甚至主動告知被告可停止還款等語，縱令屬實亦僅為原告丙○○基於兄弟之情暫不追討被告依約應償還之金額，不能解
    為該款項即屬贈與而非借貸。
  3.被告另稱89年10月原告丙○○宣稱借被告的100萬元就當成
    丟到水溝裡云云，縱令屬實，文義上亦僅可解讀為客觀上不
    認為被告有能力償還，並不表示該款項並非借款，況此為91
    年5月26日借據簽立前之事，雙方日後既另有合意，自應以
    新合意為準。至於被告又稱訴外人甲○○之帳冊記載為「耀
    庭11月份」、「耀庭收入」、「丙○○（入）」等字樣，足
    見並非借款云云，然該記載為訴外人甲○○所為，且文義上
    僅用以款項來源，無從據以認定款項之性質係借貸或贈與。
    另被告稱訴外人甲○○97年致母親之信函表示「其他兄弟姊
    妹到民國94年4 月就停止所有資助」等語，足證該款項屬贈
    與云云，惟該信函係訴外人甲○○所寫，且並未明確指出所
    謂「其他兄弟姊妹之資助」究竟包括何人於何時之何筆款項
    ，況縱有部分資助亦不排除其餘部分為借款之可能，此由被
    告亦自承1,087,000元以外部分係借款一節即明，是以尚難
    僅執訴外人甲○○此一記載遽認該1,087,000元屬贈與而非
    借款。
  4.至於還款期限部分，借據上記載「... 同意自92年3月起每
    月至少清償1萬元，並承諾於財務狀況好轉後為大額之清償
    」等語，則依其文義，應認為兩造約定係被告每月至少有償
    還10,000元之義務，然超過之部分則由被告斟酌自身能力增
    加還款，惟除被告財務狀況好轉外，原告丙○○並無要求被
    告每月償還超過10,000元之權利。是以依此記載，兩造間之
    借款並非未定返還期限，僅係未約定超過每月10,000元部分
    之返還數額及期限，然就每月10,000元之款項，兩造既有明
    確之清償期約定，則原告丙○○主張本件為未定期限之借款
    ，原告丙○○得依民法第478條請求被告全數返還云云，即
    無可採。再者，本件借據並無被告若有數期不履行即視為全
    部到期之加速條款約定，加速條款亦非消費借貸當然之法律
    效果，是以縱被告業已多年數期未依約還款，原告仍不得執
    此主張兩造間借貸即屬未定返還期限，或主張被告當然喪失
    期限利益。從而，除原告丙○○可證明被告之財務狀況業已
    好轉外，仍屬定有返還期限之借款，且約定還款方式為每月
    10,000元，至清償完畢為止，原告丙○○僅於此範圍內有請
    求本院以判決強制被告履行之權利。惟本件被告既已自承其
    其已有破產事實，財務不可能好轉（被告98年7月9日民事答
    辯狀四），顯見被告就尚未到期部分，將來確有極高之可能
    性不依約履行，是以就本件言詞辯論終結時尚未到期之部分
    ，依民事訴訟法第246條之規定，於原告丙○○請求被告屆
    期給付之範圍內，即屬有據。
  5.至於原告丙○○另稱被告僅還款2月即有違約情況，至今近
    7年未能清償，又積欠原告鴻長公司債務，且積欠金融機構
    330 餘萬元，並依消費者債務清理條例進行前置協商，客觀
    上財務不可能再有好轉之時，應依情事變更原則認為被告應
    一次返還借款云云，然查，本件借據簽立時，即已明載被告
    因財務困難之因素，暫時無法全額償還，承諾於財務狀況好
    轉後為大額之清償等語，足見借據簽立之時，原告丙○○即
    已明知被告之財務狀況不佳，日後能否好轉亦在未定之天，
    僅寄望若日後財務好轉則為大額清償，是以被告今日財務狀
    況不佳，仍無法大額還款，並未超過當時雙方可預見之範圍
    ，僅係當時預測之狀況有被告財務好轉與無法好轉二種走向
    ，而被告今日未能朝向財務好轉之方向演進而已，是以不能
    認為本件有何情事變更，非當時所得預料之情況，從而，原
    告丙○○主張依情事變更原則命被告一次清償餘額，尚非有
    據。
  6.至於被告辯稱因其已有破產事實，財務不可能好轉，依民法
    第225條可免給付義務云云，然查，民法第225條係謂因不可
    歸責於債務人之事由，致給付不能者，債務人免給付義務，
    然債務人因自身負債累累致無力清償，斷非所謂不可歸責於
    債務人之事由，縱債務人於借款後陷於破產，不問其破產原
    因為何，均屬可歸責於債務人，除經破產程序外，亦無從減
    免其依約清償所有負債之義務，是以被告主張其可免給付義
    務云云，顯屬無據。
  7. 次按，金錢消費借貸並非當然有利息之約定，此由民法第
    474條第1項僅稱「消費借貸者，謂當事人一方移轉金錢或其
    他代替物之所有權於他方，而約定他方以種類、品質、數量
    相同之物返還之契約」，第475條之1第1、2項分別為「消費
    借貸之預約，其約定之消費借貸有利息或其他報償... 」、
    「消費借貸之預約，其約定之消費借貸為無報償者」，民法
    第476條第1、2項分別為「消費借貸，約定有利息或其他報
    償者... 」、「消費借貸為無報償者... 」，即知消費借貸
    是否應加計利息，須視當事人之約定而定，並非有借款即必
    有利息之約定。至於民法第203條係規定「應付利息之債務
    ，其利率未經約定，亦無法律可據者，週年利率為百分之五
    」，足見本條僅於雙方有約定應付利息，然未約定利率時，
    始有其適用，若雙方原無利息之約定，尚無從僅依本條課予
    被告給付年息5％之義務。本件借據中並無一語提及被告應
    就390萬元之借款給付利息，佐以本件兩造為兄弟之情況觀
    之，縱無利息約定亦屬人之常情，原告丙○○復未另行舉證
    證明兩造有何利息之約定，從而，應認為本件借款被告無庸
    給付利息。
  8.末按，遲延之債務，以支付金錢為標的者，債權人得請求依
    法定利率計算之遲延利息，民法第233條定有明文。本件被
    告之借款總額3,900,000元，被告僅清償325,000元，自97年
    7月1日起未再為任何清償，是以被告尚積欠原告丙○○
    3,575,000元，堪可認定。再者，本件借款係約定自92年3月
    起每月至少還款1萬元，是以至97年6月30日以前業已到期64
    期即640,000元，扣除被告已償還之325,000元，已到期部分
    被告至97年6月30日止尚積欠315,000元，且此部分於97年7
    月1日前均已到期，是以原告丙○○請求就此部分加計自97
    年7月1日起至清償日止按年息5％計算之利息，即屬有據。
    至於97年7月1日以後按月到期部分，共計326期即3,260,000
    元，以每月為一期，應於124年8月全部清償完畢，且各期應
    於當月末日給付，若未給付則自次月一日起始可起算遲延利
    息。
  9.綜上所述，原告丙○○請求被告給付3,575, 000元，及自民
    國97年7月1日起至清償日止，按年息5%計算之利息，於：(1)
    315,000元及自民國97年7月1日起至清償日止，按年息5%計
    算之利息，以及(2)自97年7月1日起至124年8月31日止，按月
    於每月末日給付10,000元，及各自次月一日起至各期實際清
    償日止按年息5％計算之利息，為有理由，應予准許；逾此
    部分之請求則屬無據，應予駁回。
六、綜上所述，原告鴻長公司依消費借貸關係請求被告給付
    237,996 元及自98年7月1日起至100年8月31日止，以一個月
    為一期，共分26期，按月於每期最末日給付原告鴻長公司新
    台幣19,833元；原告丙○○依消費借貸關係請求被告給付
    315,000元及自民國97年7月1日起至清償日止，按年息5%計
    算之利息，暨97年7月1日起至124年8月31日止，按月於每月
    末日給付10,000元，及各自次月一日起至各期實際清償日止
    按年息5％計算之利息，為有理由，應予准許；逾此部分之
    請求則屬無據，應予駁回。原告陳明願供擔保，聲請宣告假
    執行，經核其勝訴部份，合於法律規定，爰酌定相當之擔保
    金額宣告之；其餘假執行之聲請，因該部份訴之駁回而失所
    依據，應予駁回。
七、因本案事證已臻明確，兩造其餘主張陳述及所提之證據，均
    毋庸再予審酌，附此敘明。
八、據上論結：原告之訴為一部有理由，一部無理由，並依民事
    訴訟法第79條但書、第390條第2項，判決如主文。
中    華    民    國    98    年    8    月    10    日
                  民事第三庭  法    官  陳怡雯
以上正本係照原本作成。
如對本判決上訴，須於判決送達後20日內向本院提出上訴狀。
中    華    民    國    98    年    8    月    10    日
                              書 記 官  鄭美華


司法院資訊處製作；財團法人民間司法改革基金會備份。
